【裁判字號】    97,易,862
【裁判日期】    970617
【裁判案由】    妨害自由
【裁判全文】
臺灣士林地方法院刑事判決               97年度易字第862號
公  訴  人  臺灣士林地方法院檢察署檢察官
被      告  乙○○
上列被告因妨害自由案件，經檢察官提起公訴（97年度偵字第37
02號），本院判決如下：
    主  文
乙○○以強暴、脅迫使人行無義務之事未遂，處有期徒刑捌月，
減為有期徒刑肆月，如易科罰金，以新臺幣壹仟元折算壹日。
    事  實
一、乙○○於民國96年4 月19日晚上8 時至9 時許，在臺北市○○區○○街與珠海路口「北投復興公園」之籃球場內，因與
    甲○○於打籃球之過程中發生肢體碰撞而相互扭打，經他人
    拉開後，乙○○仍心生不滿，乃對甲○○揚言：「我要回去
    拿槍」等語，隨即搭乘友人之機車離開，甲○○之友人丙○○在場聞言，即以電話委請友人報警處理。嗣乙○○於10至
    15分鐘後，返回該籃球場，即基於強制之故意，先持可發射
    鋼珠尚無殺傷力之黑色不明槍枝1 支，以暴力方式指向甲○○頭部，繼而向甲○○脅迫稱：「下跪道歉，否則要你死。
    」等語，要求其行無義務之事，甲○○雖心生畏懼，惟自認
    未犯錯，堅決不下跪道歉而未遂。詎乙○○竟基於普通傷害
    之犯意，以該不明槍枝朝甲○○之下腹部及丙○○之腹部各
    射擊１槍，致甲○○受有下腹部鈍傷之傷害（此乙○○涉嫌
    違反槍砲彈藥刀械管制條例及傷害甲○○罪嫌部分，均另為
    檢察官不起訴處分確定；涉嫌傷害丙○○部分，則未據告訴
    ），而乙○○逞兇後欲離開現場前，為警據報當場查獲。
二、案經甲○○告訴及臺北市政府警察局北投分局報告臺灣士林
    地方法院檢察署檢察官偵查起訴。
    理  由
一、訊之被告乙○○固坦承有於上開時、地持撿到之槍枝1 支向
    被害人甲○○及丙○○開槍，惟矢口否認有持槍指著被害人
    甲○○之頭部要他下跪道歉之犯行，辯稱：「當天我們去打
    籃球，告訴人架拐子，我有揮他一拳，我被告訴人及他的朋
    友追打，我就跑到籃球場旁的柱子，蹲在地下就撿到一把槍
    ，我就撿起來隨即對告訴人及他的朋友扣扳機，就被他們把
    槍踢掉繼續打我，我跑到籃球場旁的小路要下去就被警察抓
    住。」云云，經查：上開時、地被告乙○○與被害人甲○○
    於打籃球之過程中發生肢體碰撞而相互扭打，之後被告乙○○離開再返回該籃球場，即持可發射鋼珠僅可造成皮膚瘀青
    而無殺傷力不明黑色槍枝1 支指向被害人甲○○頭部脅迫稱
    ：「下跪道歉，否則要你死。」等語，被害人甲○○並未下
    跪道歉，被告即以該不明槍枝朝被害人甲○○之下腹部及丙○○之腹部各射擊１槍，致被害人甲○○受有下腹鈍傷傷害
    之事實，業據證人即被害人甲○○迭於檢察官偵查及本院審
    理中結證綦詳，核與證人丙○○於檢察官偵查及本院審理中
    結證情節相符，並經證人即警員蔡奇龍於檢察官偵查中結證
    稱：有人來派出所報案，伊再去公園，被告當時承認有打球
    衝突，伊請他交出槍枝，他說已經丟掉等語（參見他字偵查
    卷第43至44頁）明確，且有新光吳火獅紀念醫院出具被害人
    甲○○之診斷證明書1 紙在卷（參見同上卷第26頁）可憑，
    應甚明確，而堪認定。而依被告所辯其並未離開籃球場現場
    ，所發生之事及嗣後為警方逮捕之時間幾乎係在接續之短時
    間內發生，則警方何以能在該短時間內接受報案再前往現場
    ？顯不合理；又被告何以能在人群甚多之籃球場附近，立即
    找到1 支可發射鋼珠之槍枝向被害人射擊？亦與常情不符；
    再被告要求傳喚之證人劉璟璿於本院審理中結證稱：當天伊
    有在場，伊是去跑步，伊看到對方動作比較大，被告先動手
    ，被告就與甲○○、丙○○打起來，後來伊就去跑步就離開
    了，他們接下來的事情伊就不曉得了，嗣後有看到被告被警
    察帶回來，伊就走了，中間的事情伊不知道等語（參見本院
    卷第29至30頁），當不能作為有利於被告之證明。足認被告
    上開所辯，應屬卸責之詞，尚難採信，而被告以近似手槍之
    凶器指向被害人甲○○頭部，脅迫甲○○稱：「下跪道歉，
    否則要你死。」等語，要求其行無義務之事，當然會致生被
    害人甲○○心生畏懼之結果，是其上開犯行堪以認定。
二、核被告所為，係犯刑法第304 條第2 項、第1 項強制未遂罪
    。被告已著手於強制犯罪行為之實行而不遂，因其惡性重大
    ，尚不得依既遂犯之刑減輕。爰審酌被告因打籃球之細故與
    被害人甲○○發生衝突，竟持近似手槍之凶器指向被害人甲○○頭部，脅迫其下跪道歉未遂，其行徑乖張，惡性重大，
    犯後仍不知悔改，亦未與被害人達成和解等一切情狀，從重
    量處如主文所示之刑。又被告係於96年4 月24日以前犯本罪
    ，應依中華民國96年罪犯減刑條例第2 條第1 項第3款 之規
    定減其宣告刑期2 分之1 ，並諭知易科罰金之折算標準。
據上論斷，應依刑事訴訟法第299 條第1 項前段，中華民國96年
罪犯減刑條例第2 條第1 項第3 款、第7 條、第9 條，刑法第30
4 條第2 項、第1 項、第41條第1 項前段，刑法施行法第1 條之
1 第1 項、第2 項前段，判決如主文。
本案經檢察官翁偉倫到庭執行職務。
中    華    民    國    97    年    6     月    17    日
                  刑事第一庭法  官  雷雯華
以上正本證明與原本無異。
如不服本判決，應於收受送達後10日內向本院提出上訴書狀，其
未敘述上訴理由者，應於上訴期間屆滿後20日內向本院補提理由
書狀（均須按他造當事人之人數附繕本）。
                            書記官  陳如玲
中    華    民    國    97    年    6     月    17    日
附錄本案論罪科刑法條之依據：
刑法第304條
以強暴、脅迫使人行無義務之事或妨害人行使權利者，處3 年以
下有期徒刑、拘役或3 百元以下罰金。
前項之未遂犯罰之。


司法院資訊處製作；財團法人民間司法改革基金會備份。
